【裁判字號】    92,上訴,1517
【裁判日期】    920910
【裁判案由】    偽造有價證券等
【裁判全文】
臺灣高等法院臺中分院刑事判決                  九十二年度上訴字第一五一七號
    上  訴  人
    即  被  告  乙○○
右上訴人因偽造有價證券等案件，不服台灣彰化地方法院九十一年度訴字第五一二號
中華民國九十二年六月十二日第一審判決（起訴案號台灣彰化地方法院檢察署九十年
度偵字第五○八三號）提起上訴，本院判決如左：
    主      文
原判決關於乙○○部分撤銷。
乙○○無罪。
    理      由
一、公訴意旨略以：戊○○ (業經原法院判決確定）於九十年七月間經跳蚤雜誌專辦
    信用卡廣告得知不詳姓名年之人專門偽造信用卡，以一張新台幣（下同）二萬元
    之代價，提供本身照片二張，由該姓名年籍不詳之人持往偽造發卡銀行分別為合
    作金庫、慶豐銀行，卡號分別為0000000000000000號、000
    0000000000000號之ＶＩＳＡ信用卡各一張，及照片為戊○○，姓
    名為丙○○之身分證一張，並於九十年七月二十二日十七時三十分許，在台中市
    ○○路文心茶坊將上開偽造成之信用卡及國民身分證交予戊○○。戊○○旋即在
    信用卡背面偽簽「丙○○」之署押。嗣於文心茶坊與陳泰鼎、乙○○共同基於不
    法所有意圖之犯意聯絡，共同謀議持前開偽造信用卡詐購財物，旋由乙○○駕駛
    租來之車號ＩＩ－三七七八號自小客貨車附載戊○○及陳泰鼎，於九十年七月二
    十二日二十時許，前往彰化市○○路○段一六八號丁○○所經營之東園健康運動
    器材有限公司，由陳泰鼎向丁○○佯稱要購買東元牌按摩椅二台，共計十二萬五
    千元，再由戊○○持前開二張之偽造信用卡刷卡，並於簽帳單上偽簽「丙○○」
    署押，而偽造表示係由丙○○所消費，且係確認消費金額之簽帳單私文書，足生
    損害於丙○○，並持以行使交付予丁○○核對，致使丁○○陷於錯誤，而認為戊○○係真正之信用卡持有人，交付所購東元牌按摩椅予戊○○、陳泰鼎及乙○○
    三人，並由戊○○三人搬至車上後駛離現場。嗣丁○○發覺有異乃報警循線於同
    日二十時二十分許，在彰化市○○路○○路口查獲，並扣得上開偽造之信用卡二
    張及國民身分證一張。因認乙○○有犯刑法第二百零一條之一第二項行使偽造信
    用卡、同法第二百十六條、第二百十條行使偽造私文書罪嫌云云。
二、按犯罪事實應依證據認定之，無證據不得認定犯罪事實，刑事訴訟法第一百五十
    四條第二項定有明文。訊據被告否認有上開犯行，辯稱：伊是收二手貨的，伊原
    來不認識戊○○等人，是在文心茶坊聽到他們在談買按摩椅之事，伊才過去與他
    們談。伊開車載戊○○、陳泰鼎前往彰化市東園健康器材有限公司去，但伊沒進
    去，是戊○○跟陳泰鼎一起進去的，他們說要買按摩椅，到那邊買比較優惠，他
    們買來後就放在車上，伊本來有意向他們買來作為父親節禮物，他們說願以買來
    價格的七五折轉賣給我，我想他們可能需要錢。伊不知道他們是以何方式購買，
    伊只要求他們要提出發票給伊看。伊不清楚他們是否以「丙○○」名義刷卡消費
    。原來只約定一台，但後來他們買了二台，要求伊幫忙賣。伊雖然有租車子載他
    們去，但伊不知他們使用信用卡的事，伊是在警局才知信用卡是偽造的等語。
三、本件係由被告駕車與戊○○、陳泰鼎共同前往彰化市○○路○段一六八號丁○○
    所經營之東園健康運動器材有限公司，由陳泰鼎向丁○○表明購買東元牌按摩椅
    二台，固據被告坦承不諱，核與共犯戊○○、陳泰鼎於偵查中及原審供述情節相
    符。戊○○確有持前開背面簽署「丙○○」之二張信用卡向東園健康運動器材有
    限公司刷卡，並於簽帳單上簽署「丙○○」署押等情，亦經戊○○、陳泰鼎於偵
    查中及原審審理中供述無訛，並有上開信用卡扣案可稽。而該二張信用卡非由丙○○所申請，亦據丙○○於警訊中陳述明確，並經聯合信用卡中心查明係屬偽造
    ，有該中心函覆資料在卷足憑。戊○○、陳泰鼎因有上開行使偽造信用卡、行使
    偽造私文書犯行，並經原法院判處罪刑確定。本件爭點在於被告與戊○○、陳泰
    鼎間有無共同謀議及分擔犯罪行為。查：
  (一)上開信用卡係戊○○以一張二萬元之代價，委由某姓名年籍不詳綽號「小董」之
    人所偽造，於九十年七月二十二日十七時三十分許，在台中市○○路文心茶坊交
    付，此業據戊○○供認屬實。被告與戊○○、陳泰鼎原不相識，係於案發前在文
    心茶坊聽聞戊○○、陳泰鼎正談論購買按摩椅事而主動搭訕始認識，此業經被告
    、戊○○、陳泰鼎於警訊及偵審中供稱原來互不相識，因在文心茶坊談買賣按摩
    椅而認識等語，互核相符，可以採信。被告未參與上開二張信用卡之偽造行為，
    可以認定。
  (二)陳泰鼎於原審供稱：「是小董打電話叫我過去，他叫我帶人來購買東西，係買按
    摩椅，我到文心茶坊時，戊○○及陳泰鼎 (筆錄誤載，應係被告)均在場，他們
    二人分別座，因為小董之人欲帶按摩椅要算便宜一點，小董並表示欲負責出賣，
    當時乙○○有表示購買按摩椅。」戊○○於偵查中供稱：「我在泡沬紅茶店，我
    們坐隔桌。我聽到陳泰鼎要買按摩椅，我就過去搭訕，我向他說我這邊有卡，想
    和他一起去買，他說好，剛好乙○○聽到，也過去，他說要以市價七折收購按摩
    椅，我們三人就一起去。」於原審供稱：「『小董』打電話過來表示有人會帶我
    去買東西，隨即陳泰鼎過來才帶我們去，當時乙○○也過來表示買的東西，要賣
    他要買。」「『小董』才安排陳泰鼎帶我去買，乙○○才過來問有何東西要賣陳
    泰鼎才表示按摩椅有可賣。」「九十年七月二十二日下午五時在台中文心茶坊小
    董叫我簽的 (指在信用卡面簽名) ，當時陳泰鼎及乙○○在場。後由乙○○帶我
    及陳泰鼎去彰化市購買按摩椅。」於本院審理時供稱：「乙○○我不認識，我在
    文心茶坊時，『小董』帶著陳泰鼎一起過來，我們談買賣細節，交付信用卡，當
    時被告就坐在店裡另外一角落，被告聽到我們的談話，就過來問是否有東西要賣
    ，他說他是在收二手貨的，陳泰鼎就跟被告談買賣按摩椅的細節，被告說願意收
    ，但需要發票才行。『小董』拿信用卡給我，我就在信用卡簽名。簽完名，我們
    在談的時候他才過來。被告是過來問是否有東西要賣。」綜上開戊○○、陳泰鼎
    之供詞，戊○○於收受信用卡並簽名時，被告雖同在文心茶坊內，但與戊○○並
    不同座，且二人當時既不相識，則戊○○所收受之信用卡是否偽造，是否於信用
    卡背面偽簽他人姓名，難認被告得以知悉。
  (三)證人丁○○於本院證稱：「當天進去我店裡面有戊○○及另外一位沒有在庭的人
    (指陳泰鼎)，這個人在警察局我有指認過。被告當時是站在門口，車子就停在旁
    邊。店面的玻璃門是透明的，所以看得到。被告只有這一次去我店裡。不在庭的
    那一位在前幾天就有來過，他是挑選另外一種機型，這次來是選另外一種機型，
    這一次是買同種機型二台，二台共十二萬五千元，他是以刷卡方式付款，由戊○○簽名『丙○○』，過了幾分鐘之後，銀行就來電通知信用卡是偽卡，就報警處
    理。」又戊○○於偵查中供稱：「 (問：他們怎知那是偽卡？)去的時候他們均
    不知．．．出來時我有跟李說這是偽卡。」「我是在半路，東西搬上車後他們說
    這是偽卡，當時未被查獲，他們知道後覺得這是很普遍的事。」於本院供稱：「
    (問：有沒告訴被告信用卡是偽卡？)在車上我有跟陳泰鼎講，我不知被告是否有
    聽到。」被告於出發前既未受告知上開二張信用卡係偽造，戊○○刷卡消費時被
    告復未在場目睹，自無從窺知戊○○係以何名義在簽帳單上簽名。雖戊○○於事
    後告知該信用卡係偽造，但戊○○、陳泰鼎行使偽造信用卡並偽造署押私文書等
    犯罪行為已經完成，不因被告事後未表示反對而成立共犯關係。
四、綜上所述，被告事前並未與戊○○、陳泰鼎共同謀議偽造信用卡並行使之，亦未
    參與行使該偽造之信用卡及在簽帳單上偽簽署押，此外復查無其他積極證據足資
    證明被告有公訴人所指之犯行。被告之犯罪不能證明。原審對被告論罪科刑，容
    有違誤，被告上訴有理由，原判決關於被告部分應予撤銷，另諭知無罪之判決。
本案經檢察官甲○○到庭執行職務。
據上論斷，依刑事訴訟第三百六十九條第一項前段、第三百六十四條、第三百零一條
第一項，判決如主文。
中      華      民      國      九十二   年       九      月     十     日
                                    臺灣高等法院臺中分院刑事第九庭
                                          審判長法  官  陳  筱  珮
                                                法  官  康  應  龍
                                                法  官  趙  春  碧
右正本證明與原本無異。
如不服本判決應於收受送達後十日內向本院提出上訴書狀，其未敘述上訴之理由者並
得於提起上訴後十日內向本院補提理由書（均須按他造當事人之人數附繕本）。
                                                書記官  劉  智  文
中      華      民      國      九十二   年       九      月    十五    日
                                                                        Ｉ


司法院資訊處製作；財團法人民間司法改革基金會備份。
